【裁判字號】    89,易,3112
【裁判日期】    900312
【裁判案由】    違反能源管理法
【裁判全文】
臺灣桃園地方法院刑事判決                        八十九年度易字第三一一二號
    公  訴  人  臺灣桃園地方法院檢察署檢察官
    被      告  乙○○
右列被告因違反能源管理法案件，經檢察官聲請簡易判決處刑（八十九年度偵字第一
二四二八號、一二八八○號），本院適用通常程序判決如左：
    主  文
乙○○共同未經許可而經營中央主管機關指定之能源產品之銷售業務，處拘役肆拾日
，如易科罰金，以參佰元折算壹日。緩刑貳年。扣案之汽油陸仟五佰公升、加油機貳
台（附加油槍貳支、加油皮管貳條）、儲油槽二座，均沒收。
    事  實
一、乙○○於民國八十九年七月十九日因施用第二級毒品安非他命經本院以八十九年
    度毒聲字第四八八二號裁定入臺灣桃園看守所附設觀察勒戒所觀察、勒戒，因無
    繼續施用傾向，而於八十九年八月二日出觀察、勒戒所，且經臺灣桃園地方法院
    檢察署檢察官不起訴處分確定。乙○○明知汽油係經中央主管機關指定之能源產
    品，非經許可，不得從事汽油之銷售業務，竟基於非法銷售汽油之單一犯意，自
    八十九年七月初起頂下桃園縣中壢市○○○路○段三六六號旁力天洗車場及加油
    機一組（加油槍一支、加油皮條一條）、儲油槽一座等設備，經營汽油銷售業務
    ，且自八十九年七月中旬某日（不含八十九年七月十九日）起，與所僱請之洗車
    工人劉智德（未據公訴人起訴）基於犯意聯絡與行為分擔，輪流在上址天力洗車
    場，以加油機將以每公升十．二元向自行前往兜售之不詳年籍、住居所之陳姓男
    子購入之上開能源產品汽油，每公升十四．五元之價格販賣予不特定之人，共同
    擅自經營中央主管機關經濟部指定之能源產品汽油之銷售業務，於八十九年八月
    二日出勒戒處所後又頂下桃園縣平鎮市○○路三三號通力汽車美容廠及加油機一
    組（加油槍一支、加油皮條一條）、儲油槽一座等設備，經營汽油銷售業務，以
    加油機將以每公升十．二元向自行前往兜售之不詳年籍、住居所之陳姓男子購入
    之上開能源產品汽油，每公升十四．五元之價格販賣予不特定之人，擅自經營中
    央主管機關經濟部指定之能源產品汽油之銷售業務，嗣於八十九年八月十一日中
    午十一時十分許桃園縣警察局平鎮分局宋屋派出所員警據報前往通力汽車美容廠
    臨檢現查獲乙○○所有經營汽油銷售業務用之加油機一組（加油槍一支、加油皮
    條一條）、儲油槽一座（內有汽油三千五百公升）而查獲上情，於同日中午十一
    時五十五分許，劉智德在上址力天洗車場正為顧客游源文所駕駛之ＡＧ－二四七
    六號自用小客車加油時，為警當場查獲，並扣得乙○○所有供經營汽油銷售業務
    所用之加油機一組（加油槍一支、加油皮條一條）、儲油槽一座（內有汽油三千
    公升）。
二、案經桃園縣警察局、桃園縣警察局平鎮分局報請臺灣台灣桃園地方法院檢察署檢
    察官偵查聲請簡易判決處刑（八十九年度偵字第一二四二八號、第一二八八○號
    ），經本院中壢簡易庭受理後（八十九年度壢簡字第一三五三號），認為不宜以
    簡易判決處刑，而改分為普通訴訟程序審理。
     理  由
一、程序部分：按檢察官聲請以簡易判決處刑之案件，經法院認為有刑事訴訟法第四
    百五十一條之一第四項但書之情形者，應適用通常程序審判，刑事訴訟法第四百
    五十二條定明文。本院認本件不宜以簡易判決處刑，適用通常程序審判之，合先
    敘明。
二、訊據被告乙○○承認未經許可擅自經營中央主管機關經濟部指定之能源產品汽油
    之銷售業務，惟辯稱「：我只有力天洗車場內經營地下油行，賣汽油，進價每公
    升十二元或十二點五元，售價每公升十三點五元或十四點五元，我只有經營半個
    多月，沒有僱請任何員工，廣明路之通力汽車美容廠，我頂下十天左右，沒有經
    營地下油行，當天『通力』先被臨檢，我經通知趕過去，我原在『力天』請朋友
    劉智德幫我看『力天』，結果他幫客人加油被抓，至於甲○○是經友人介紹，我
    將通力之場地及設備租給他做。力天部分我是八十九年七月初就頂下來準備要做
    ，七月十九日我進勒戒所，請朋友幫我先看著，八月二日出所後，我才正式營業
    ，通力部分是八月二日出所才打契約頂下來的，還沒有正式營業：」等語，經查
    被告自八十九年七月中旬起即在力天洗車場經營汽油銷售業務，已據證人劉智德
    於八十九年八月十一日警訊、被告於八十九年八月十一日警訊、八十九年九月十
    九日偵查中供述甚詳，並有搜索扣押證明筆錄影本一紙、取締違法販售汽油、柴
    油扣案油料保管條影本一紙及現場照片六紙在卷可稽，而被告於九十年一月十六
    日本院審理時亦供稱在力天洗車場經營地下油行銷售汽油有半個月之久，又查被
    告於八十九年七月十九日因施用第二級毒品安非他命入勒戒處所觀察勒戒，至八
    十九年八月二日因無繼續施用毒品傾向而經釋放出所一節，亦有本院法務部在監
    在押查詢資料表及臺灣桃園地方法院檢察署檢察官觀察勒戒處分執行指揮書影本
    足稽，又證人游源文於八十九年八月十一日警訊時亦證稱「：我前往洗車時，洗
    車場員工告知我該車場旁有在加油比較便宜，所以才會前往加油：」等語，是知
    被告上開辯稱自八十九年八月二日出勒戒處所後始在力天洗車場經營汽油銷售業
    務及未僱請任何員工任加油工之詞顯係避重就輕及迴護劉智德之詞，不足採取，
    又被告自八十九年八月初起在通力汽車美容廠經營汽油銷售業務之情，亦據被告
    於八十九年八月十一日警訊時供述甚詳，亦有違反社會秩序維護法案件現場紀錄
    一紙、取締違法販售汽油、柴油扣案油料保管條影本一紙及現場照片十四紙附卷
    可稽，經核卷附之現場照片，現場查扣之加油機組有插電運作，是知被告辯稱所
    頂下之通力汽車美容廠尚未開始經營汽油銷售業務之詞，顯係卸責之詞，亦不足
    採，此外前揭在通力汽車美容廠所查扣之被告乙○○銷售之油品，經取樣送中國
    石油公司煉製研究所燃料組實驗室鑑定結果，該批油品符合經濟部新修正之「能
    源產品認定基準」中「汽油」規範，亦有中國石油股份有限公司油品行銷事業部
    桃竹苗營業處八十九年九月十五日（八九）壢直銷三五七－○一－○一一一號函
    暨檢驗報告及經濟部公告之能源產品認定基準表各一份存卷可參，事證明確，被
    告犯行，均以認定。
三、查汽油係屬中央主管機關經濟部於八十五年六月二十六日以經八五能字第八五四
    六一一二四號公告指定非經許可不得經營銷售業務之能源產品，有該公告一份附
    卷可稽，被告未經許可而經營汽油銷售業務，核其所為係犯能源管理法第二十條
    之一前段之罪。被告與證人劉智德就前述在力天洗車場共同銷售汽油之犯行，有
    犯意聯絡與行為分擔，為共同正犯，又本罪既為經營中央主管機關指定之能源產
    品之銷售業務，則其行為本質上即含有反覆為同一種類事務之概念在內，被告於
    被查獲前之多次買賣汽油之行為，應包括成立單純一罪。被告於行為後，刑法第
    四十一條將原「犯最重本刑為三年以下有期徒刑以下之刑之罪，而受六月以下有
    期徒刑或拘役之宣告，因身體、教育、職業或家庭之關係，執行顯有困難者，得
    以一元以上三元以下折算一日，易科罰金」之規定，於九十年一月四日修正為刑
    法第四十一條第一項前段，修正後之新規定為「犯最重本刑為五年以下有期徒刑
    以下之刑之罪，而受六個月以下有期徒刑或拘役之宣告，因身體、教育、職業、
    家庭之關係或其他正當事由，執行顯有困難者，得以一元以上三元以下折算一日
    ，易科罰金」，上開修正後之新規定已於九十年一月十日經總統公布，而於同年
    一月十二日生效施行，是被告行為後法律已有變更，經比較新舊法之結果，修正
    前後之規定對被告利益輕重相等，應依刑法第二條第一項前段之規定，適用修正
    後之法律。爰審酌被告前未曾受有期徒刑以上刑之宣告，（此有臺灣桃園地方法
    院檢察署刑案資料查註紀錄表、臺灣高等法院被告全國前案記錄表及臺灣高等法
    院檢察署刑案紀錄簡覆表在卷可稽存卷可按）及犯罪之動機、目的、手段、所生
    之危害、犯罪後之態度尚稱良好等一切情狀，量處如主文所示之刑，並諭知易科
    罰金之折算標準，以資懲儆。末查，被告未曾受有期徒刑以上刑之宣告，此有臺
    灣桃園地方法院檢察署刑案資料查註紀錄表、臺灣高等法院被告全國前案記錄表
    及臺灣高等法院檢察署刑案紀錄簡覆表在卷可稽，其經此偵審程序及刑之宣告，
    應知警惕而無再犯之虞，其所宣告之刑，本院認以暫不執行為適當，併予宣告緩
    刑二年，以勵自新。
四、被告保管之汽油六千五百公升應依能源管理法第二十條之一後段規定沒收之；扣
    案之加油機二台、加油槍二支、加油皮管二條、儲油槽二座係被告所有供犯罪所
    用之物，已據被告供明在卷，應依刑法第三十八條第一項第二款規定沒收之。
據上論斷，應依刑事訴訟法第二百九十九條第一項前段，能源管理法第二十條之一前
段、後段，刑法第二條第一項前段、第十一條、第二十八條、修正後第四十一條第一
項前段、第七十四條第一款、第三十八條第一項第二款，罰金罰鍰提高標準條例第二
條，判決如主文。
本件經檢察官洪景明到庭執行職務。
中      華      民      國    九十      年      三      月     十二     日
                                    臺灣桃園地方法院刑事第五庭
                                          法  官  林  婷  立
右正本證明與原本無異。
如不服本判決，應於判決送達後十日內向本院提出上訴狀( 應附繕本 )，上訴於
臺灣高等法院。
                                          書記官   黃 子 祝
中      華      民      國    九十       年      三     月      十六    日
附錄本案論罪科刑法條全文：
能源管理法第二十條之一
未經許可而經營中央主管機關指定之能源產品之輸入、輸出、生產、銷售業務者處一
年以下有期徒刑、拘役或科或併科新臺幣三十萬元以下罰金，並得沒收其輸入、輸出
、生產、銷售之產品。


司法院資訊處製作；財團法人民間司法改革基金會備份。
